臺灣桃園地方法院刑事判決　　　　　　　　　　　　九十三年度訴字第一一二六號
　　公　訴　人　臺灣桃園地方法院檢察署檢察官
　　被　　　告　乙○○　男　三.
　　指定辯護人　本院公設辯護人甲○○
右被告因強盜等案件，經檢察官提起公訴（九十三年度偵字第九一五八號），本院判
決如左：
    主  文
乙○○意圖為自己不法之所有，而搶奪他人之動產，因脫免逮捕，當場施以強暴，處
有期徒刑貳年陸月。
    事  實
一、乙○○意圖為自己不法之所有，於民國九十三年五月二十二日下午八時許，駕駛
    車牌號碼ＣＰ－九六０二號自小客車，前往桃園縣八德市○○路○段八七六號「
    盛揚實業有限公司八德太店」內，辦理行動電話ＳＩＭ卡補卡手續時，向該店店
    員丙○○佯稱欲購買手機，嗣丙○○將店內展示之ＳＡＧＥＭ牌行動電話（機身
    號碼：00000000000000－0號）一支取出，交付乙○○觀覽，並
    自乙○○手中取回手機調整日期、時間，再次將該手機交還乙○○，而均無處分
    該手機之決意，乙○○趁丙○○對上開手機之支配力一時弛緩，乘其不備攫取該
    手機，丙○○為取回上開行動電話旋即追出門外，在前開車輛駕駛座外以手抓住
    乙○○脖子、肩膀用以阻擋乙○○離去，詎乙○○明知於此時強行開車將造成丙
    ○○受傷，竟仍為脫免逮捕，強行發動車輛行駛拖行丙○○約五公尺，而當場施
    以強暴，致丙○○因此受有右腕、左小腿擦挫傷等傷害（傷害部分業據丙○○撤
    回告訴，詳後述），乙○○在丙○○扯破其衣服後逃逸。嗣經警於同日下午八時
    三十分許，在桃園縣八德市○○路大安公墓查獲，並扣得前開手機一支。
二、案經丙○○訴由桃園縣政府警察局八德分局報請臺灣桃園地方法院檢察署檢察官
    偵查起訴。
    理  由
一、(一)訊據被告固不否認有於前揭時、地，拿走上開行動電話一支等情，惟辯稱：當
    　時丙○○拿行動電話給伊後，伊有告訴被害人丙○○月底有一張支票要兌現，
      等支票兌現再付錢，當時因為精神狀況不好，拿了手機就往外跑，並沒有搶奪
      行動電話，當被害人丙○○追出來，伊很害怕只想要趕快離開，所以坐上車就
      啟動引擎開車前進，伊還因為害怕被害人丙○○受傷，所以沒有開很快，直到
      丙○○把我的衣服扯破才沒跟過來云云。經查：被告上開犯罪事實，業據證人
      丙○○於本院九十三年十一月九日審理時證稱：被告一進來是說要補卡，補完
      卡要我跟他介紹手機，我拿給被告看時，我有先拿回來幫他調整時間，調整好
      我再交給他手機後，告訴被告說你還沒付錢手機要還我，被告就把手機還我，
      我把手機拿在手上時，被告趁我不注意時從我手上拿走後就跑出去，我追出去
      拉住坐在車上的被告，要他把手機還我，他一直想把車開走，有被被告的車輛
      拖行，腳是擦到車門受傷的等語綦詳（本院卷九十三年十一月九日審判筆錄）
      ，另外並有丙○○之診斷證明書、贓物認領保管書、行動電話異動申請書、被
      害人丙○○受傷照片二幀附卷可稽，被告辯稱：未搶奪行動電話云云，無非畏
      罪飾卸、避重就輕之詞，殊無可採。
    (二)按汽車係由駕駛人在駕駛座操作而為控制，此為眾所週知之事實，被告既已進
      入駕駛座並發動引擎，該車即處於發動之狀態，可任由其操作而為行駛，顯已
      將該車置於其實力支配之下，其搶奪之行為自屬已達既遂之程度。又被告搶奪
      後，旋經被害人丙○○發現，迅即由駕駛座旁抓住被害人，口喊把手機還我，
      被告知道被害人攀附其車門後，竟仍悍然往前行駛，嗣因被害人丙○○扯破其
      衣服而失去攀附後後揚長而去，顯係出於脫免逮捕所為，其中開車行駛、甩落
      被害人丙○○，致使受傷，自該當於施加暴力之情形，不容狡辯。
    (三)另被告固辯稱：當時精神狀況不佳，這件事並非正常人會做的事，伊有去看精
      神醫師，做心理治療云云。惟：被告當天為警查獲時，仍清楚知道得拒絕夜間
      訊問，亦知道所搶奪手機廠牌，亦清楚告訴警員因妻子已經過世，有一個小孩
      要養，所以要請法官從輕量刑等情（九十三年度偵字九一五八號卷第四至六頁
      ），顯見被告當時精神狀況相當正常，並無精神不佳之狀況，被告此部分所辯
      亦不足採。
    (四)至被告乙○○之辯護人雖以：手機係被害人丙○○主動交付予被告，被告並非
      對被害人丙○○施加不法腕力方式而係利用以和平未經被害人丙○○允准之方
      式自被害人丙○○處取得手機，即與刑法搶奪之構成要件並非相當，設被告乙
      ○○自始即以佯稱購買手機之方式，使被害人丙○○交付手機，似應構成詐欺
      取財，若被告乙○○原意在購買手機，於被害人丙○○交付持有之後，方生不
      法所有之意圖，似成立侵占罪，不論如何，均與準強盜罪之構成要件有間云云
      ，為被告乙○○置辯。惟按「刑法上之詐欺罪，係以意圖為自己或第三人不法
      之所有，以詐術使人將物交付為其成立要件。所謂交付，係指對於財物之處分
　　　而言，故詐欺罪之行為人，其取得財物，必須由於被詐欺人對於該財物之處分
　　　而來，否則被詐欺人提交財物，雖係由於行為人施用詐術之所致，但其對於該
　　　財物并無處分之決意，而行為人乃係因其對該財物之支配力，一時弛緩，乘機
　　　攫取，即與詐欺罪應具之條件不符。」，最高法院五十三年度臺上字第七八六
　　　號判例可資參照，是以詐欺罪及侵占罪之交付予他人，必以交付者出於處分該
　　　物之意思而交付，如係利用被害人對該財物之支配力，一時弛緩，乘機攫取，
　　　所為自為搶奪罪甚明。經查被害人丙○○交付前開手機予被告乙○○時，其目
　　　的僅係供被告乙○○觀覽，並非意在處分前開手機，此觀諸被害人丙○○多次
　　　陳明錢要付了才可以拿走手機等情自明，被告乙○○顯係佯以選購手機為詞，
　　　利用被害人丙○○對該手機支配力一時弛緩，趁其不備而攫取該手機，揆諸前
　　　開說明，被告乙○○之行為即與詐欺罪或侵占罪之構成要件不合，是辯護人前
　　　揭置辯，核與判解不符，無法採信。
    綜上各節，足見被告所辯，要屬畏罪飾卸之詞，洵無可採，其犯行可以認定。另
    被告請求調閱當天通訊行錄影帶乙節，因證人丙○○業經到庭結證當天案發情形
    ，本院認事實已明，並無調閱必要，併此敘明。
二、被告搶奪後，又為脫免逮捕而當場施以強暴，核其所為，係犯刑法第三百二十九
    條，以刑法第三百二十八條第一項之強盜罪論。茲審酌本件被告雖有傷害被害人
    之行為，惟被害人之傷勢尚屬輕微，被告實施強暴之程度，手段尚非惡劣，且所
    搶奪之物品尚非巨額，亦旋即被查獲，其犯罪之情狀尚堪憫恕，而刑法第三百二
    十八條第一項強盜罪，最輕本刑為五年有期徒刑以上之罪，本件依犯罪之情狀，
    顯有情輕法重之情形，爰依刑法第五十九條，酌減其刑。爰審酌被告犯罪之動機
    、目的、手段、所受之刺激、智識程度、所生危害之程度及犯罪後之態度等一切
    情狀，量處如主文所示之刑，以資懲儆。
貳、不另為不受理之諭知部分：
一、公訴意旨另略以：被告因於前揭時、地為上開搶奪犯行，致被害人丙○○受有右
    腕、左小腿擦挫傷等傷害，因認被告涉犯刑法第二百七十七條第一項之傷害罪嫌
    等語。
二、按告訴乃論之罪，告訴人於第一審辯論終結前，得撤回其告訴；告訴經撤回者，
    應諭知不受理之判決，刑事訴訟法第二百三十八條第一項、第三百零三條第三款
    分別定有明文。
三、查本件被告乙○○被訴涉犯刑法第二百七十七條第一項傷害罪嫌，依同法第二百
    八十七條：第二百七十七條第一項須告訴乃論之規定，告訴人丙○○業於九十三
    年十一月九日本院審理時當庭撤回對被告乙○○之告訴，有本院九十三年十一月
    九日審判筆錄、和解書附卷可稽，惟公訴人認此部分與前揭論罪科刑部分，有方
    法結果之牽連關係，屬裁判上之一罪關係，爰不另為不受理之諭知，附此敘明。
據上論斷，應依刑事訴訟法第二百九十九條第一項前段，刑法第三百二十九條、第三
百二十八條第一項、第五十九條，判決如主文。
本案經檢察官李山明到庭執行職務。
中　　　華　　　民　　　國　　九十三　　年　　　十一　　月　　　二十三　日
                              臺灣桃園地方法院刑事第一庭
                                  審判長法  官 曾淑華
                                        法　官 黃梅淑
                                        法　官 朱美璘
右正本證明與原本無異。
如不服本判決，應於送達後十日內，向本院提出上訴狀。
                                        書記官 楊鳳滿
中　　　華　　　民　　　國　　九十三　　年　　　十一　　　月　　二十五　日
附錄本案論罪科刑法條全文：
刑法第三百二十八條：
意圖為自己或第三人不法之所有，以強暴、脅迫、藥劑、催眠術或他法，至使不能抗
拒，而取他人之物或使其交付者，為強盜罪，處五年以上有期徒刑。
以前項方法得財產上不法之利益或使第三人得之者，亦同。
犯強盜罪因而致人於死者，處死刑、無期徒刑或十年以上有期徒刑；致重傷者，處無
期徒刑或七年以上有期徒刑。
第一項及第二項之未遂犯罰之。
預備犯強盜罪者，處一年以下有期徒刑、拘役或三千元以下罰金。
刑法第三百二十九條：
竊盜或搶奪，因防護贓物、脫免逮捕或湮滅罪證，而當場施以強暴脅迫者，以強盜論
。
